臺灣高等法院刑事判決　　　　　　　　94年度交上易字第28號
　　上訴人
　　即被告　甲○○
上列上訴人因過失致死案件，不服臺灣板橋地方法院92年度交易
字第573號，中華民國93年11月29日第一審判決（起訴案號：92
年度偵字第17107號），提起上訴，本院判決如下：
    主  文
上訴駁回。
甲○○緩刑貳年。
    事實及理由
一、本案經本院審理結果，認第一審判決以審理結果，認被告甲
    ○○過失致人於死，處有期徒刑四月，如易科罰金，以三百
    元折算一日。認事用法及量刑並無不當，應予維持，並引用
    第一審判決書記載之事實、證據及理由(如附件)。
二、被告上訴意旨猶執證人丙○○之證言不實及被害人之死亡與
    被告之行為無因果關係、原判決誤認事實云云，就原判決證
    據取捨、認定事實之職權行使，斤斤指摘，核無理由，應予
    駁回。另查被告前未曾犯罪，有本院被告全國前案紀錄表在
    卷可查，其此次犯罪，係出於過失，被害人係無照駕駛，衡
    情被告之過失情節不重，且於原審判決後，已與被害人家屬
    達成民事和解，賠償損害，受此論罪科刑教訓，應知所警惕
    ，而無再犯之虞，認以暫不執行其刑罰為適當，爰併予宣告
    緩刑二年，以觀後效，並啟自新。
據上論斷，應依刑事訴訟法第368條、第373條，刑法第74條第1
款，判決如主文。
本案經檢察官蔡薰慧到庭執行職務。
中　　華　　民　　國　　94　　年　　3 　　月　　31　　日
                  刑事第十五庭審判長法  官  蔡永昌
                                    法  官  陳榮和
                                    法  官  蔡國在
以上正本證明與原本無異。
不得上訴。
                                    書記官  耿鳳君
中　　華　　民　　國　　94　　年　　3 　　月　　31　　日
附件:
臺灣板橋地方法院刑事判決　　　九十二年度交易字第五七三號
    公　訴　人　臺灣板橋地方法院檢察署檢察官
　　被　　　告　甲○○
　　選任辯護人　賴彌鼎律師
              　林宗竭律師
右列被告因過失致死案件，經檢察官提起公訴（九十二年度偵字
第一七一０七號），本院判決如左：
    主  文
甲○○因過失致人於死，處有期徒刑肆月，如易科罰金，以參佰
元折算壹日。
    事  實
一、甲○○於民國九十二年六月十三日上午十時許，駕駛車號三
    五二五─ＦＫ號自用小客車，在台北縣新莊市○○路○段一
    六一號前臨時停車準備調整後視鏡及座位，其明知汽車停車
    向外開啟車門時，應注意行人、車輛並讓其先行，而依甲○
    ○於七十一年即領有普通小型車駕駛執照、初中學歷之智識
    程度，以及當時天候雨、有日間自然光線，道路為市區○○
    道路、無缺陷、障礙物，視線未受阻隔，並無不能注意之情
    事，竟疏未注意，貿然打開車門調整後視鏡，適有未領有合
    格駕駛執照之陳維廷騎乘車牌號碼ＧＩＹ─九０七號重型機
    車，行駛於上開路段第三車道靠近路面邊線處，自甲○○駕
    駛車輛之左後方前來，陳維廷見甲○○開啟車門即向左方偏
    移行駛，恰有褚育誠（原名丙○○）駕駛車牌號碼三Ｋ─七
    七一號營業大貨車行駛於上開路段第三車道將通過甲○○駕
    駛車輛之左方，褚育誠見甲○○開啟車門，亦向左偏移往前
    行駛，惟因褚育誠亦疏未注意二車併行之間隔，貿然通行，
    陳維廷騎乘之機車與褚育誠駕駛之車輛間距不夠，陳維廷騎
    乘之機車左後照鏡及把手因而擦撞褚育誠駕駛車輛右側車身
    中間護欄附近，造成陳維廷機車失控、車身搖晃，並在甫超
    越甲○○停放車輛前方之第三車道靠近路面邊線處人車倒地
    ，機車滑至路邊始停止，陳維廷因顱內出血併氣、血胸，在
    送醫途中死亡。事發後，褚育誠要求甲○○停留現場等待警
    方前來處理，惟因甲○○自認該車禍與其本人無關，未待警
    方到達即行驅車離去。
二、案經陳維廷之母乙○○訴由臺北縣政府警察局新莊分局報告
    臺灣板橋地方法院檢察署檢察官相驗後偵查起訴。
    理  由
一、訊據被告甲○○固坦承有於上開時、地臨時停車，停車期間
    有開啟車門約七、八公分調整後視鏡，以及事發後未待警方
    前來處理即行離去等事實，惟矢口否認有何過失致死犯行，
    辯稱：伊打開車門時後方沒有車，調整好後視鏡即關上車門
    調整座椅，伊沒有親眼看到被害人機車與大貨車碰撞情形，
    但在調整座椅時時有聽到機車很快速超車的聲音從伊左側很
    快過來，伊聽到碰撞聲，後來看到碰撞地點在伊車前方約二
    十公尺處，也有看到被害人倒地，本件車禍與伊無關，伊避
    免影響警方辦案就先離開，伊並無過失致死犯行云云。經查
    ：
（一）本件被害人陳維廷於前述時、地發生車禍而因顱內出血併
      氣、血胸死亡之事實，已據臺灣板橋地方法院檢察署檢察
      官督同檢驗員相驗屬實，製有勘驗筆錄、驗斷書及相驗屍
      體證明書各一件、相驗照片十二幀在卷足憑，並有長庚紀
      念醫院診斷證明書一紙附卷可證。
（二）證人褚育誠於偵查中陳稱：「九十二年六月十三日上午十
      時許，我駕駛三Ｋ─七七一號營業大貨車沿新莊市○○路
      往泰山方向行駛，行駛到中山路三段一六一號前，我看到
      三五二五─ＦＫ自小客車停在路邊，駕駛座的車門稍微打
      開，我就稍微往車道內開，等我開到該自小客車旁邊時，
      我從後視鏡看到右後方有一部機車速度很快騎過來，騎到
      自小客車旁邊時，車身不穩有搖晃二下，擦撞到我車子右
      後輪的擋泥板上方，機車就倒地往前滑行」等語（見臺灣
      板橋地方法院檢察署九十二年度相字第六四五號案卷第四
      十一頁正面至背面）；其於本院審理中具結證稱：「當時
      我走第三車道，快靠近中山路一六一號前，看到甲○○停
      在路邊，我看到他突然開車門，我本能反應往左邊跑。我
      從後照鏡看，看到一臺機車搖搖晃晃從被告車旁開過，機
      車擦到我車子右邊後面的地方，快靠近後面車斗的地方」
      、「我當時看後照鏡是要看我車子會不會掃到被告車子的
      車門，看後照鏡的時候剛好看到一台機車騎士，要閃避車
      門，擦到我的車子」、「我開過去的時候，看到被告開車
      門的距離有十五公分至二十公分看起來是準備要開啟車門
      的樣子。後來他究竟車門開多大我沒有看到，只看到機車
      搖搖晃晃」等語（參見本院九十三年十一月十五日審理筆
      錄），依據證人褚育誠所言，在其行經被告甲○○停放車
      輛之前，已看到被告甲○○開啟車門的動作，且被害人騎
      乘之機車亦快速前來，顯見被告甲○○在開啟車門之時，
      後方已有證人褚育誠、被害人陳維廷之車輛接近中，被告
      甲○○卻稱開啟車門時後方沒有車輛，足見被告在開啟車
      門之時並未確實注意後方來車之情形。況且被告開啟車門
      係為調整後視鏡，在其車門開啟、調整後視鏡之時，自不
      可能注意到後方來車之情形，難認被告在開啟車門之前以
      及開啟車門進行後視鏡調整之期間均已充分注意後方車輛
      並讓其先行。
（三）本件案發後，被告甲○○之車輛在警方前來處理之前即先
      行駛離，前往現場處理之警員林芳宜依據證人褚育誠之陳
      述、事後詢問被告甲○○之內容以及調閱現場附近監視器
      拍攝畫面之結果，在已完成之道路交通事故現場圖上，以
      鉛筆描繪之方式，加標被告甲○○駕駛之車輛於案發當時
      停放之大概位置，此經證人林芳宜於本院審理中具結證述
      明確，並有該道路交通事故現場圖一紙在卷足參，另製有
      交通事故分析研判表、道路交通事故調查報告表（一）、
      （二）、交通事故補充資料表一份、現場及車損照片四十
      四幀附卷可稽。是被告甲○○之車輛雖於案發後即離開現
      場，惟該道路交通事故現場圖仍能大致研判被告甲○○之
      車輛當時之停放位置。依據該道路交通事故現場圖繪製內
      容，被害人陳維廷係橫向倒臥在前開路段第三車道，腳部
      觸及路邊白色實線，距離被告甲○○停放車輛前方約八至
      十公尺，而被害人機車刮地痕之起點亦位在第三車道處，
      距離路邊白色實線零點八公尺，距離被告甲○○停放車輛
      前方約二公尺。又案發後經警員檢視車輛損壞情形，證人
      褚育誠之營業大貨車係右側中間車身護欄擦撞痕，被害人
      騎乘之機車係左後照鏡及把手刮擦痕，附著有褚育誠車輛
      之車漆，有前開道路交通事故補充資料表一件在卷可稽，
      復參酌證人褚育誠前開證述與被害人陳維廷發生擦撞之情
      形，係被害人機車車身搖晃，再擦撞伊車身，機車倒地後
      向前滑行等情，機車刮地痕之產生應係機車倒地時開始造
      成，而在產生刮地痕之前，被害人之機車應已有車身搖晃
      進而擦撞褚育誠車輛車身之情形，是本件車禍肇事地點應
      非機車刮地痕之起點，即被告甲○○停放車輛之前方約二
      公尺處，而係在被告甲○○停放車輛旁邊附近或車頭附近
      ，由此更足徵證人褚育誠前開證稱被害人陳維廷為閃避被
      告甲○○開啟之車門向左行駛擦撞其車身等情，應確與事
      實相符。再參照被告甲○○於偵查中供稱：「我調整好後
      視鏡，關好車門，正在調整車椅時就聽到一聲撞擊聲」等
      語（參見前開相驗卷第四十二頁），是被告甲○○甫關上
      車門不久即聽到撞擊聲，而被害人機車擦撞褚育誠車輛並
      未造成褚育誠車輛嚴重損壞，可見該次擦撞接觸力道非大
      ，並不會產生巨大聲響，僅會造成被害人機車失控進而倒
      地滑行，直到被害人車輛向右前方滑行撞擊至路邊緣石始
      停止時，才有快速衝力造成巨大聲響，是被告甲○○聽到
      撞擊聲響時，應係被害人陳維廷機車滑行撞擊路邊緣石停
      止之時，而非本件事故發生之當時。既然在被告甲○○甫
      關上車門之際，被害人陳維廷之機車即已滑行停止，更可
      見被害人陳維廷之所以會車身搖晃擦撞褚育誠車輛，確係
      受到被告甲○○開啟車門之影響。
（四）警方檢附案發現場附近監視器拍攝畫面之光碟片一片，辯
      護人復將該光碟片中疑似車禍肇事片段以放慢六十四分之
      一倍速度複製磁片一片，以上經本院勘驗之結果，因畫面
      中疑似被告甲○○停放車輛之處，恰為路樹遮住車輛左側
      部分，無法看出駕駛之動作或駕駛座車門之情形，又畫面
      右上方疑似遭長條形帆布擋住，無法看到道路全線畫面，
      此有本院九十三年八月廿三日、九月廿一日勘驗筆錄在卷
      ，並經本院於九十三年九月廿二日當庭勘驗，有該日準備
      程序筆錄可稽。辯護人雖以前開光碟片、磁片勘驗之結果
      ：當日十時十分二十五秒時，被害人機車已超越被告自小
      客車而在被告自小客車左前方，至十分二十七秒始碰撞倒
      地，顯見機車與大貨車發生碰撞時，該機車已越過被告自
      小客車等語為被告辯護。惟該光碟片之畫面並非清晰，且
      拍攝畫面遭路樹、疑似長條型帆布遮擋，無法看出道路全
      線畫面，也無法看出本件車禍之碰撞情形。又被害人機車
      刮地痕長約十四公尺，有前開道路交通事故現場圖一紙可
      稽，被害人倒地之位置約在機車刮地痕之中間處，顯見被
      害人機車雖已開始產生刮地痕，人仍可能還停留在機車上
      ，且在機車倒地產生刮地痕之前，被害人對於駕駛之機車
      極有可能已經失去控制能力，是本院勘驗前開光碟、磁片
      之結果，雖確實有一疑似被害人機車駛至被告甲○○駕駛
      自小客車前方，繼而倒地滑行之情形，惟由畫面中無法看
      出被害人在機車倒地之前是否確實坐在機車座位上，也無
      法看出被害人斯時是否仍有能力完全掌控機車，抑或僅是
      失控打滑之滑行，是尚不能以此部分勘驗結果作為有利被
      告之認定。
二、按汽車停車向外開啟車門須注意車輛，並讓其先行，道路交
    通安全規則第一百十二條第一項第十五款分別定有明文，此
    為被告應注意之事項，而被告於七十一年即領有普通小型車
    駕駛執照，有其駕駛執照影本一件在卷可稽，其初中學歷（
    見警詢筆錄）之智識程度非低，以及當時天候雨、有日間自
    然光線，道路為市區○○道路、無缺陷、障礙物，視線未受
    阻隔，有前開道路交通事故調查報告表各項記載足供參考，
    依當時情形並無不能注意之情事，被告竟疏未注意應於開啟
    車門時注意後方來車，貿然開啟車門，致後方駛來之陳維廷
    應變不及，擦撞亦未注意兩車併行間隔之褚育誠駕駛之車輛
    而肇事，其就本件車禍之發生確有過失甚明。且被害人陳維
    廷確因本件車禍導致顱內出血併氣、血胸死亡，被告前開過
    失行為與被害人陳維廷之死亡間顯有相當因果關係。綜上所
    述，本件事證明確，被告過失犯行已堪認定，自應依法論科
    。
三、核被告甲○○所為，係犯刑法第二百七十六條第一項之過失
    致死罪。爰審酌被告因駕車疏忽，造成被害人死亡無可回復
    之結果，並致被害人家屬鉅大之心理痛苦，犯後仍否認犯行
    ，且迄未與被害人家屬洽談和解事宜，應予非難，並審酌被
    害人本身無照駕駛與有過失，證人褚育誠行車疏未注意二車
    併行之間隔，俱有過失，被告之過失程度尚屬輕微等一切情
    狀，量處如主文所示之刑，並諭知易科罰金折算標準。
據上論斷，應依刑事訴訟法第二百九十九條第一項前段，刑法第
二百七十六條第一項、第四十一條第一項前段，罰金罰鍰提高標
準條例第一條前段、第二條，判決如主文。
本案經檢察官陳炎辰提起公訴、檢察官張云綺到庭執行職務。
中　華　民　國　九十三　年　　十一　　月　　二十九　　日
                          臺灣板橋地方法院交通法庭
                              審判長法  官  連 育 群
                                    法  官  曾 淑 娟
                                    法  官  楊 志 雄
右正本證明與原本無異。
如不服本判決，應於判決送達後十日內向本院提出上訴狀 (應附
繕本)，上訴於臺灣高等法院。
                                    書記官  蘇 宥 維
中　華　民　國　九十三　年　　十一　　月　　二十九　　日
附錄本案論罪科刑法條全文：
刑法第二百七十六條
因過失致人於死者，處二年以下有期徒刑、拘役或二千元以下罰
金。從事業務之人，因業務上之過失犯前項之罪者，處五年以下
有期徒刑或拘役，得併科三千元以下罰金。
